臺灣臺中地方法院民事判決
110年度中簡字第3430號
原      告  臺灣臺中地方檢察署

法定代理人  黃謀信  
訴訟代理人  逸股檢察事務官羅欽泰

被      告  李泰瑢  
上列當事人間請求償還犯罪被害補償金事件，本院於民國110年1
2月27日言詞辯論終結，判決如下︰
　　主　　　文
被告應給付原告新臺幣372,850元，及自民國110年12月9日起至
清償日止，按週年利率百分之5計算之利息。
訴訟費用新臺幣4,080元由被告負擔。
本判決得假執行。
    事實及理由
壹、程序方面：　　
    被告經合法通知，未於言詞辯論期日到場，核無民事訴訟法
    第386條所列各款情形，爰依原告之聲請，由其一造辯論而
    為判決。
貳、實體方面：　　
一、原告主張：
　㈠被告於民國109年3月28日，透過社群網站Facebook認識代號A
    B000-A109148之成年女子（真實姓名年籍詳卷，下稱甲女）
    ，即對甲女心生好感，2人於同年4月4日初次見面後，復相
    約於同年月5日下午5時30分許，在甲女位在臺中市北區之住
    處（地址詳卷）見面，由甲女搭載其未成年子女1名，與被
    告各自騎乘機車，前往被告位在臺中市西屯區逢甲路20巷7
    號2樓8室之租屋處，稍事停留後，3人於同日晚間6時30分許
    ，搭乘Uber至新光三越百貨公司購物、用餐，再一同搭乘Ub
    er將甲女之未成年子女送至甲女前配偶之住處時，被告利用
    甲女短暫下車而未攜帶隨身物品之機會，乘機取走甲女之機
    車、住處鑰匙，嗣於同日晚間7時50分許，2人搭乘Uber返回
    被告上址租屋處附近時，被告即向甲女表示鑰匙在其手中且
    拒不返還，並逕自上樓返家，甲女為向被告取回鑰匙，遂跟
    隨被告一同進入上址租屋處，此後被告不僅不願將鑰匙返還
    甲女，亦不斷攔阻甲女離去，並持剪刀作勢欲剪斷甲女之包
    包背帶，直至翌日（即4月6日）凌晨2、3時許，甲女放棄取
    回鑰匙而欲直接開門離去之際，被告見甲女去意甚堅，即徒
    手拉扯甲女之頭髮或包包，或以手勒住甲女之脖子往後拉扯
    ，再將甲女往床上丟擲，致甲女之頭部、手臂撞擊牆壁、床
    鋪，因而受有後腦杓撞擊（疼痛）、頸部瘀青、雙手臂瘀青
    、抓傷、挫傷等傷害，復持剪刀抵著甲女之脖子，及於甲女
    對被告表示「你再不讓我走，我要報警」時，對甲女恫稱「
    你走的話，要死一起死」、「要嘛就乖乖聽話，要嘛就死路
    一條」、「你叫誰來我都不會怕」、「你信不信你再走一次
    ，我就讓你死」等語，而使甲女無法亦不敢繼續逃跑，並將
    甲女私行拘禁於其租屋處而剝奪其行動自由。而被告於私行
    拘禁甲女之期間，對甲女為下列強制性交之不法侵權行為：
　⒈於同日凌晨3時30分許，以手抓住甲女之雙手，將甲女壓制在
    床上，親吻甲女之臉、嘴巴、脖子和胸口，強行將甲女之衣
    服往上掀開，脫去甲女之內褲、外褲後，再將自己之褲子脫
    去，並持足供兇器使用之剪刀抵住甲女之脖子，對甲女恫稱
    「如果再反抗，就會用剪刀刺死你」等語，不顧甲女口頭拒
    絕及以手、腳抵抗，將其陰莖插入甲女陰道內抽動，以此強
    暴、脅迫之方式，違反甲女之意願，對甲女強制性交得逞1
    次。
　⒉被告另於同日上午10時許，在上開地點，強行將甲女之衣服
    往上掀開，親吻甲女之嘴巴、脖子和胸部，並脫去甲女之內
    褲、外褲後，不顧甲女口頭拒絕及以手、腳抵抗，將其陰莖
    插入甲女陰道內抽動，以此強暴之方式，違反甲女之意願，
    對甲女強制性交得逞1次。
　㈡被告上開不法侵權行為，分別犯刑法第222條第1項第8款之攜
    帶凶器強制性罪、同法第221條第1項之強制性交罪，而甲女
    已依犯罪被害人保護法（下稱犯保法）之規定，向原告申請
    性侵害補償金，並經所屬犯罪被害人補償審議委員會以110
    年度補審字第7號決定書（下稱系爭補償決定書）決定補償
    甲女醫療費用新臺幣（下同）2,850元及精神慰撫金37萬元
    ，共計372,850元，並已全數給付完畢。爰依犯保法第12條
    第1項、第2項前段之規定，提起本件訴訟等語。並聲明：如
    主文所示。
二、被告未於言詞辯論期日到場，據其提出答辯狀之陳述略謂：
　　伊所涉妨害性自主等罪之刑事判決並非允當，已向最高法院
    提起上訴，原告應待刑事判決確定，對伊始有請求權。再者
    ，縱認原告請求有理由，惟甲女並未提出相關單據及診斷證
    明書以實其說，即向原告請求如此鉅額款項，原告又據此向
    被告請求，實屬過當，有失公允。況國家若逾越犯罪被害人
    補償金受領人之損害賠償請求權範圍，對之予以補償，就該
    逾越之範圍，本不屬被害人之權利，自不應由犯罪行為人或
    依法應負賠償責任之人負責等語，資為抗辯。並聲明：原告
    之訴駁回。
三、得心證之理由：
　㈠原告主張被告對甲女有上開攜帶兇器強制性交、強制性交之
    不法侵權行為，嗣甲女已依犯保法之規定，向原告申請性侵
    害補償金，並經其所屬犯罪被害人補償審議委員會以系爭補
    償決定書決定補償甲女醫療費用2,850元及精神慰撫金37萬
    元，共計372,850元，並已全數給付完畢等情，業據提出犯
    罪被害補償金申請書、支出憑證黏存單、收據、付款憑單為
    證（置於起訴狀所附證物袋，見本院卷第57頁），並經本院
    調取原告犯罪被害人補償審議委員會補審事件卷宗查閱屬實
    。而被告就原告有給付甲女補償金乙節，並不爭執，惟否認
    對甲女有強制性交之不法侵權行為，並以前詞置辯。經查：
  ⒈被告因涉犯對甲女攜帶兇器強制性交、強制性交等罪嫌，經
    檢察官提起公訴後，由本院以110年度侵訴字第2號刑事判決
    判處罪刑後，被告不服提起上訴，再由臺灣高等法院臺中分
    院以110年度侵上訴字第99號刑事判決分別判處有期徒刑7年
    6月、4年在案（下稱系爭刑事案件）等情，有起訴書、上開
    刑事判決在卷可稽（見本院卷第17至44頁、第81至111頁）
    。被告雖抗辯其已就上開刑事判決上訴最高法院，原告須待
    刑事判決被告有罪確定，方得請求被告償還之權利云云。惟
    按性侵害犯罪行為被害人，得申請性侵害補償金。國家於支
    付犯罪被害補償金後，於補償金額範圍內，對犯罪行為人或
    依法應負賠償責任之人有求償權。犯保法第4條第1項、第5
    條第1項第3款、第12條第1項分別定有明文。此因犯罪行為
    所造成之損害，原應由犯罪行為人或其他依法應負賠償責任
    之人負責賠償，國家之支付補償，係基於社會安全考量，使
    其能先行獲得救濟，故國家於支付補償金後，對原應負責之
    人自有求償權（同法第12條第1項立法理由參看）。參以同
    法第11條規定依本法請求補償之人，因犯罪行為被害已受有
    損害賠償給付，應自犯罪被害補償金中減除之，藉以避免雙
    重受償；第13條第1款則明定受領之犯罪被害補償金有第11
    條所定應減除之情形或復受損害賠償者，於其所受或得受之
    金額內返還之，可知犯罪被害補償金之給付係損害賠償責任
    （或債權）之補充性給付，負最終損害賠償責任者仍為犯罪
    行為人或依法應負賠償責任之人。故國家因對犯罪被害人支
    付補償金後，依同法第12條規定，於補償金額範圍內取得之
    權利，與被害人基於民事侵權行為對於犯罪行為人或依法應
    負賠償責任之人之損害賠償債權，實質相同。而被害人是否
    得對犯罪行為人請求侵權行為損害賠償，民事法院本於基於
    調查證據之結果獨立認定事實，不受刑事判決之拘束，是國
    家於支付犯罪被害人補償金後，依法向犯罪行為人行使求償
    權，自亦無待犯罪行為人經刑事判決有罪確定為必要。被告
    以其刑事判決尚未確定為由，抗辯原告並無請求權云云，顯
    屬無據。
　⒉被告雖否認對甲女有強制性交之不法侵權行為等情，惟查：
　①被告於109年3月28日，透過社群網站Facebook認識甲女，2人
    於同年4月4日初次見面後，復相約於同年月5日下午5時30分
    許，在甲女位在臺中市北區之住處見面，由甲女搭載其未成
    年子女1名，與被告各自騎乘機車，前往被告上址租屋處，
    稍事停留後，3人於同日晚間6時30分許，搭乘Uber至新光三
    越購物、用餐，再一同搭乘Uber將甲女之未成年子女送至甲
    女前配偶之住處後，2人於同日晚間7時50分許，返回被告上
    址租屋處；另被告有於109年4月6日凌晨3時30分許、同日上
    午10時許，在上址租屋處，以其陰莖插入甲女之陰道，對甲
    女為性交行為各1次之事實，業據被告於系爭刑事案件警詢
    、偵查、刑事一、二審準備程序及審理時均供承不諱【見原
    告109年度偵字第16451號卷（下稱偵卷）第16至19頁、171
    至173頁，刑事一審卷第71至74頁、第292至301頁，刑事二
    審卷第87、143頁】，核與證人即甲女於警詢、偵查中證述
    情節大致相符（見偵卷第24至28頁、第153至158頁），並有
    指認犯罪嫌疑人紀錄表（見偵卷第33至35頁）、被告與甲女
    間之Facebook Messenger對話紀錄（見偵卷不公開卷第131
    至201頁)、Line對話紀錄（見偵卷不公開卷第99至129頁）
    、監視錄影畫面擷取照片（見偵卷第67頁，刑事一審卷第94
    至96頁）、案發現場之GOOGLE街景照片、甲女手繪現場圖、
    現場照片（見偵卷第37至43頁、第63至65頁）附卷可稽。又
    甲女於驗傷當時所採集之外陰部、陰道深部棉棒，以酸性磷
    酸酵素法檢測結果，均呈陽性反應，以顯微鏡檢發現均有精
    子細胞，經分層萃取DNA檢測，精子細胞層DNA-STR型別檢測
    結果為混合型，該混合型別排除甲女本身DNA-STR型別後之
    其餘外來型別與被告相符乙節，亦有內政部警政署刑事警察
    局109年5月21日刑生字第1090035589號、109年6月4日刑生
    字第1090053767號鑑定書(見偵卷第139至141、109至111頁
    ）在卷可參，而堪認定。
  ②甲女就被告對其有攜帶兇器強制性交、強制性交之不法侵權
    行為等情，迭次於警詢、偵查證述：伊為索回鑰匙，因而尾
    隨被告上樓，並進入被告房間，被告將門關上，一直質問伊
    為何不願與其同住，其間伊與被告一直討論伊要回家，被告
    則要求伊與其同住，至翌日凌晨3時許，2人並有劇烈爭吵，
    伊三度想要離開，被告分別以拉扯伊頭髮、勾住伊頸部之方
    式阻止，嗣並持1把綠色小剪刀抵著我的頸部恫稱「你走的
    話，要死一起死」，伊怕遭被告傷害，因而不敢反抗，之後
    被告要伊去洗澡休息，將伊原本背在身上的包包拿下來，用
    雙手抓住伊的手將我壓在床上，吻伊的臉、嘴巴、脖子和胸
    口，並強行將伊的內褲、外褲拉下來，將生殖器插入伊的陰
    道內抽動後，射精在伊體內後結束；翌日上午10時許，被告
    又用手壓住伊的頭，壓在我身上，吻伊嘴巴、脖子、胸部，
    將伊的衣服脫到伊頸部，將伊內褲、外褲扯下來，將生殖器
    插入伊陰道內抽動，射精在伊體內後結束，被告在侵犯伊時
    ，伊有抵抗，用手擋、閃避被告之親吻、用腳踹被告，跟被
    告說「不要」、「不要動我」、「放開我」、「我要報警」
    等語，被告則稱「報警也不怕」，伊越反抗被告越用力壓住
    我，沒有停止他的動作等語明確（見偵卷第23至32頁、第13
    1至132頁、第160至163頁），縱或有部分細節前後陳述不盡
    一致，然就其係遭被告以強暴、脅迫之方式強制性交等情，
    則始終證述如一，並無重大矛盾、明顯瑕疵之處；且審之本
    件侵權行為發生時間為109年4月5日、6日，而甲女係於同年
    月7日製作警詢筆錄，另於相隔約5個月、7個月後之同年9月
    11日、同年11月24日始接受檢察官偵訊，距離案發時間已有
    相當時日，實難期甲女就上開令其恐懼、不願回想之過程之
    細節一一牢記，並清楚詳細地陳述，是以自無從因其就細節
    之陳述有些許不一致，即遽認其證述不可採信。
　③再者，甲女於事發後前往中國附醫驗傷結果，其確受有後腦
    杓撞擊（疼痛）、頸部瘀青、雙手臂瘀青、抓傷、挫傷之傷
    害乙情，有該醫院109年4月6日受理疑似性侵害事件驗傷診
    斷書1份在卷可稽（見不公開資料卷第11至15頁）。由甲女
    受傷之部位、情狀觀之，與其前揭證述遭被告徒手拉扯其身
    體、頭髮、包包，或以手勒住其脖子往後拉扯，致甲女之頭
    部、手臂撞擊牆壁、床鋪，因而受有前揭傷勢等情相符。又
    甲女所稱之被告於對其強制性交過程中所用之綠色剪刀1把
    ，業經被告交予員警扣案，亦有臺中市政府警察局第六分局
    扣押筆錄、扣押物品目錄表各1份、扣押物品照片2張在卷可
    參（見偵卷第53至57頁、第89頁），而該剪刀之顏色、刀頭
    樣式，核與甲女證述之綠色刀柄、圓頭一節，亦相符合，益
    證甲女證述情節非虛。被告空言否認有對甲女強制性交之行
    為云云，並無可採。
　㈡按犯刑法第221條、第222條之被害人為性侵害犯罪行為被害
    人，為犯保法第3條第2款所明定。查被告對甲女2次強制性
    交之侵權行為，分別係犯刑法第222條第1項第8款之攜帶兇
    器強制性交罪及同法第221條第1項之強制性交罪，則原告主
    張甲女為犯保法第3條第2款所指之性侵害犯罪行為被害人，
    被告則為犯罪行為人，自屬有據。
　㈢次按國家於支付犯罪被害補償金後，於補償金額範圍內，對
    犯罪行為人或依法應負賠償責任之人有求償權。前項求償權
    ，由支付補償金之地方法院或其分院檢察署行使，犯保法第
    12條第1項、第2條前段定有明文。而同法第9條第1項、第2
    項亦分別規定：「補償之項目及其金額如下：一、因被害人
    受傷所支出之醫療費，最高金額不得逾新臺幣40萬元。…五
    、精神撫慰金，最高金額不得逾新臺幣40萬元。」、「…因
    犯罪行為被害而受重傷者或性侵害犯罪行為而被害者，得申
    請前項第1款、第4款及第5款所定補償金」。又按犯保法第9
    條第1項第1款之醫療費，指因被害人受傷所支出之必要醫療
    費用之總額，犯保法施行細則第5條第1項亦有明定。再按因
    故意或過失，不法侵害他人之權利者，負損害賠償責任；不
    法侵害他人之身體或健康者，對於被害人因此喪失或減少勞
    動能力或增加生活上之需要時，應負損害賠償責任；不法侵
    害他人之身體、健康、名譽、自由、信用、隱私、貞操，或
    不法侵害其他人格法益而情節重大者，被害人雖非財產上之
    損害，亦得請求賠償相當之金額，民法第184條第1項前段、
    第193條第1項、第195條分別定有明文。原告基於甲女為因
    被告性侵害犯罪行為而被害，遂依甲女之申請，支付犯罪被
    害補償金372,850元予甲女，已如前述。準此，原告自得依
    犯保法第12條第1項規定，在補償金之範圍內，對犯罪行為
    人即被告求償，惟其求償範圍仍應以被告應負之損害賠償責
    任為限，不得加重被告之負擔。茲就原告得向被告求償之金
    額分述如次：
  ⒈醫療費用：系爭補償決定書關於醫療費用核付共計2,850元部
    分，有甲女於申請犯罪被害補償金時提出診斷證明書及醫療
    費用明細為證（見本院證物袋），此部分顯屬合理支出，且
    未逾犯保法第9條第1項第1款所規定之上限40萬元，則原告
    之請求，核屬有據。被告抗辯甲女未提出診斷證明書及醫療
    費用單據為證云云，顯屬誤會。
　⒉精神慰撫金：
　①按慰藉金之賠償須以人格權遭遇侵害，使精神上受有痛苦為
    必要，其核給之標準固與財產上損害之計算不同，然非不可
    斟酌雙方身份資力與加害程度，及其他各種情形核定相當之
    數額。準此，非財產上損害之慰撫金數額，是否相當，自應
    斟酌當事人之身分、地位、經濟狀況、實際加害情形及被害
    人所受痛苦之程度等各種情形資以定之。
　②查被告對甲女為前揭強制性交之行為，自屬故意不法侵害被
    上訴人之身體權、貞操權，甲女自得依前揭侵權行為之法則
    ，請求被告賠償精神上損害。查甲女為高職畢業，擔任物流
    公司領貨員，名下有1輛汽車，108、109年度給付總額均為1
    0餘萬元；被告為高中畢業，從事送貨員工作，名下無財產
    ，109年度給付所得為2萬餘元等情，業據兩造分別陳明在卷
    ，且經本院依職權調取稅務電子閘門所得及財產調件明細表
    在卷可佐（置於本院證物袋）。本院斟酌甲女與被告之身分
    地位、教育程度、經濟能力，甲女所受之身心痛苦、被告之
    加害行為、行為後態度等一切情狀，認系爭補償決定書核付
    甲女精神慰撫金37萬元，顯低甲女依民法得請求之範圍，是
    原告核付部分應未逾適當範圍。
　⒊綜上所述，原告依犯保法第12條第1項之規定，給付性侵害犯
    罪行為被害人甲女醫療費2,850元及精神慰撫金37萬元，共
    計372,850元，並未逾甲女對被告侵權行為損害賠償債權之
    範圍。被告抗辯原告給付甲女之補償金逾甲女得請求被告賠
    償之範圍云云，亦無可採
  ㈣按給付有確定期限者，債務人自期限屆滿時起，負遲延責任
    。給付無確定期限者，債務人於債權人得請求給付時，經其
    催告而未為給付，自受催告時起，負遲延責任。其經債權人
    起訴而送達訴狀，或依督促程序送達支付命令，或為其他相
    類之行為者，與催告有同一之效力，民法第229條第1項、第
    2項定有明文。又遲延之債務，以支付金錢為標的者，債權
    人得請求依法定利率計算之遲延利息。但約定利率較高者，
    仍從其約定利率。應付利息之債務，其利率未經約定，亦無
    法律可據者，週年利率為百分之5，民法第233條第1項、第2
    03條亦有明文。查原告對被告之求償權，核屬無確定期限之
    給付，原告既起訴請求被告給付，且起訴狀繕本已於110年1
    2月8日送達被告（見本院卷第69頁），然被告迄今皆未給付
    ，則依前揭規定，被告即應自收受起訴狀繕本後負遲延責任
    。則原告請求被告自110年12月9日起加給按週年利率百分之
    5 計算之遲延利息，於法自屬有據。
四、綜上所述，原告依犯保法第12條第1項、第2項前段之規定，
    請求被告給付372,850元，及自110年12月9日起至清償日止
    ，按週年利率百分之5計算之利息，為有理由，應予准許。
五、本件事證已臻明確，兩造其餘攻擊防禦方法及舉證，與本件
    判決結果並無影響，爰不逐一論述。
六、本件係就民事訴訟法第427條第1項訴訟適用簡易程序所為被
    告敗訴之判決，依同法第389條第1項第3款之規定，應依職
    權宣告假執行。　　
七、結論：原告之訴有理由，判決如主文。
中　　華　　民　　國　　111 　年　　1 　　月　　17　　日
                  臺灣臺中地方法院臺中簡易庭
                                  法  官  郭妙俐
以上為正本係照原本作成。
如不服本判決，應於送達後20日內，向本院提出上訴狀並表明上
訴理由，如於本判決宣示後送達前提起上訴者，應於判決送達後
20日內補提上訴理由書（須附繕本）。如委任律師提起上訴者，
應一併繳納上訴審裁判費。
中　　華　　民　　國　　111 　年　　1 　　月　　17　　日
                                  書記官  林素真